臺灣屏東地方法院民事判決　　　　　　　　　　　　　九十三年度重訴字第三四號
　　原　　　告　行政院衛生署
　　法定代理人　甲○○
　　訴訟代理人　曾劍虹律師
　　被　　　告　財團法人大順綜合醫院
　　法定代理人　丙○○
　　訴訟代理人　乙○○
右當事人間請求清償債務事件，本院於民國九十三年十一月三十日言詞辯論終結，判
決如左：
    主    文
被告應給付原告新臺幣陸仟零伍拾伍萬柒仟佰捌拾元及其中新臺幣伍仟貳佰伍拾
萬柒仟肆佰伍拾元自民國八十九年六月一日起至清償日止，按週年利率百分之五計算
之利息。
訴訟費用由被告負擔。
本判決於原告以新臺幣貳仟萬元為被告供擔保後，得假執行。
    事實及理由
一、原告主張：被告於民國八十二年間以新建院舍為由，依「行政院衛生署醫療發展
    基金申請作業要點」向原告申請「八十一年度醫療發展基金」貼補其貸款利息，
    經原告於八十三年三月三十日發函被告核定貸款金額上限為新臺幣（下同）二億
    零二百萬元，並指定臺灣中小企業銀行潮州分行為貸款銀行，惟被告於八十四年
    八月二十二日報請開業後，因醫事人員未達醫療機構設置標準，經屏東縣衛生局
    處分自八十八年六月一日起停業，原告並自同日起停止貼補貸款利息，迄九十二
    年間被告之院舍、基地遭債權人聲請法院強制執行拍賣為止，均未曾復業。核計
    被告自八十四年八月二十二日報請開業開始提供醫療服務之日起，至八十八年五
    月三十一日即停業處分生效前一日止，提供醫療服務尚未滿五年，符合前開作業
    要點第八項第五款第三點，關於「新擴建（購）之房舍提供醫療服務不滿五年者
    」，其接受基金貼補利息應全部繳回之約定契約解除事由，爰對被告主張解除契
    約，並依契約解除後回復原狀之法律關係請求被告返還如附表所示期間貼補之金
    額及其自受領各期給付日起至償還日止之利息而提起本訴。聲明：如主文所示。
二、被告答辯：被告雖於八十九年六月一日遭屏東縣衛生局停業處分，然其董事會仍
    繼續運作，並自八十七年二月四日起經營護理之家及居家護理業務，全部提供醫
    療服務期間已逾五年，嗣九十年六月二十八日始正式向主管機關報請歇業，並未
    構成解約事由云云。聲明：原告之訴駁回。
三、兩造不爭執事項：
  (一)卷附行政院衛生署函、醫療發展基金申請計畫摘要、醫療發展基金委託貸款契約
    書、委託貸款貼補息計算表、醫療發展基金申請作業要點、董事會臨時會會議紀
    錄、九十一年七月二十日授權書為真正（詳本院卷(二)第五十五頁筆錄）。
  (二)兩造間因被告於八十二年六月一日向原告申請醫療發展基金，經原告於八十三年
    三月三十日發函被告核定貸款金額上限為二億零二百萬元，並指定臺灣中小企業
    銀行潮州分行為貸款銀行而成立系爭貼補貸款利息契約（詳本院卷(二)第三十八頁
    、第五十五頁筆錄）。
  (三)被告醫院於八十四年八月二十二日報請開業，嗣因醫療人員不足而經屏東縣衛生
    局處分自八十九年六月一日起停業，除自八十七年二月四日起經營護理之家及居
    家護理業務外，迄九十二年經債權人聲請法院強制執行拍賣院舍、基地時止，均
    未曾復業（詳本院卷(二)第三十八頁、第五十四頁筆錄）。
  (四)原告因履行系爭契約，自八十三年七月開始核撥貸款利息，至八十九年六月被告
    停業日止，補貼貸款利息共五千二百五十三萬七千四百五十五元，連同八十三年
    七月至八十九年五月所生利息八百零一萬九千九百二十五元，共計金額六千零五
    十五萬七千三百八十元（詳本院卷(二)第五十五頁筆錄）。
四、兩造爭執事項：
    系爭貸款利息補助契約所依據「行政院衛生署醫療發展基金申請作業要點」第八
    項第五款第三點規定「醫療服務」之範圍為何？被告醫院於受停業處分期間經營
    護理之家及居家護理業務，是否符合繼續提供醫療服務之要件？
五、本院之判斷：
  (一)原告主張右揭時間兩造依「行政院衛生署醫療發展基金申請作業要點」規定，訂
    有貼補新建醫院院舍貸款利息契約，被告於八十四年八月二十二日報請開業後，
    於八十八年六月一日經屏東縣衛生局處分停業，迄九十二年間院舍、基地遭債權
    人聲請法院強制執行拍賣為止，均未曾復業，共計原告自八十三年七月起至八十
    九年五月止所貼補之金額及其利息為六千零五十五萬七千三百八十元等情，業據
    提出行政院衛生署函、醫療發展基金申請計畫摘要、醫療發展基金委託貸款契約
    書、委託貸款貼補息計算表、醫療發展基金申請作業要點為證，並為被告所不爭
    執，應認為真正。
  (二)原告另主張系爭契約及前開作業要點所規定之醫療服務，應以被告提出經原告核
    准之申請內容為準，亦即須包括內科、外科、婦產科、小兒科、耳鼻喉科等，相
    當於醫學中心或綜合醫院等級院所提供之醫療業務，被告自八十四年八月二十二
    日報請開業開始提供上開醫療服務之日起，至八十八年五月三十一日即停業處分
    生效前一日止，期間未滿五年，依系爭契約及前開作業要點規定即構成解約事由
    ，被告應將接受貼補之金額附加自受領時起之利息全部償還。被告則抗辯其董事
    會並未因停業而停止運作，停業期間並曾申請屏東縣衛生局核准，自八十七年二
    月四日起經營護理之家及居家護理業務，應符合繼續提供醫療服務之要件云云。
    惟：
  1.按契約係當事人互相表示意思一致而成立，其以文字作成者，如文字內容業已表
    示當事人真意，無須別事探求時，即不得捨契約文字而更為曲解。查被告固為依
    法成立，具備獨立人格並設有董事會為意思機關之財團法人，然前開作業要點第
    八項第五款第三點關於五年期間既明文以「提供醫療服務」之時間為計算依據，
    而非以其法人格存續之期間為準，則被告抗辯其董事會於醫院停業期間仍繼續運
    作，提供醫療服務期間逾五年以上云云，即不可採。
  2.本件被告向原告申請貼補貸款利息並成立系爭契約係依行政院衛生署醫療發展基
    金申請作業要點所為，該要點第一項開宗明義即說明原告依（八十九年七月十九
    日修正前）醫療法第六十七條規定設置醫療發展基金，以貼補醫療機構為醫療投
    資貸款利息之目的，係「為鼓勵民間於醫療資源缺乏地區設立醫療機構或改善服
    務設施，提昇醫療水準」（見本院卷(一)第一八一頁條文），顯係考量先進醫療服
    務之高度技術性及設備、器材價格高昂，非一般私人所能提供、負擔，其補助之
    目的及就補助對象所要求之醫療服務，自應以具備相當規模、能力者為限，一般
    地區性開業診所尚且不及，遑論僅由一般護理人員提供之單純護理服務所能符合
    ，是被告抗辯前開關於醫療服務之範圍尚可包括其嗣後經營之護理之家及居家護
    理等業務云云，顯不可採。原告主張系爭契約約定之醫療服務係針對具備醫學中
    心或綜合醫院程度並經原告審核通過者為限，被告提供該等醫療服務之期間不滿
    五年，已構成解約事由，應返還原告所補貼之金額並附加自受領給付時起算之利
    息等語，足堪採取。
六、從而，原告依契約解除後回復原狀之法律關係，請求被告返還如附表所示期間所
    貼補之金額五千二百五十三萬七千四百五十五元，及各期金額自支付時起暫計至
    八十九年五月份止之利息八百零一萬九千九百二十五元，共計六千零五十五萬七
    千三百八十元；及上開貼補金額五千二百五十三萬七千四百五十元於八十九年五
    月份以後發生而尚未經核算部分，即自八十九年六月一日起至清償日止，按週年
    利率百分之五計算之利息，核與民法第二百五十九條第一項第二款、第二百零三
    條規定相符，為有理由，應予准許。原告陳明願供擔保，聲請宣告假執行，核無
    不合，爰酌定相當擔保金額准許之。
七、本件事證已臻明確，兩造其餘主張、陳述及立證方法，經核均與判決結果不生影
    響，爰不逐一論列，附此敘明。
八、據上論結，原告之訴為有理由，依民事訴訟法第七十八條、第三百九十條第二項
    ，判決如主文。
中　　　華　　　民　　　國　　九十三　　年　　十　一　　月　　三　十　　日
                                    臺灣屏東地方法院民事第二庭
                                        法      官  陳松檀
右正本係照原本作成。
如不服本判決，應於收受送達後二十日內向本院提出上訴書狀，其未表明上訴理由者
，應於提出上訴後二十日內向本院補提理由書狀（均須按他造當事人之人數附繕本）
                                        法院書記官  謝天祥
中　　　華　　　民　　　國　　九十三　　年　　十　一　　月　　三　十　　日
　　【附　表】
┌─┬─────────┬───────────┬───────────┬──────────┐
│  │    時　　　間    │　貼補金額（新臺幣）　│　累計金額（新臺幣）　│累計金額該年度之利息│
├─┼─────────┼───────────┼───────────┼──────────┤
│1.│年７月｜年月│  三、九九二、八二０元│  三、九九二、八二０元│      五三、四八七元│
├─┼─────────┼───────────┼───────────┼──────────┤
│2.│年１月｜年月│  九、四一九、九四四元│一三、四一二、七六四元│    四四九、三四二元│
├─┼─────────┼───────────┼───────────┼──────────┤
│3.│年１月｜年月│  九、五五四、０六九元│二二、九六六、八三三元│    九三一、三六二元│
├─┼─────────┼───────────┼───────────┼──────────┤
│4.│年１月｜年月│  九、０七六、九五三元│三二、０四三、七八六元│一、三九五、一五八元│
├─┼─────────┼───────────┼───────────┼──────────┤
│5.│年１月｜年月│  九、０五五、七四三元│四一、０九九、五二九元│一、八四九、八四六元│
├─┼─────────┼───────────┼───────────┼──────────┤
│6.│年１月｜年月│  八、二四四、六九一元│四九、三四四、二二０元│二、二七七、四四七元│
├─┼─────────┼───────────┼───────────┼──────────┤
│7.│年１月｜年５月│  三、一九三、二三五元│五二、五三七、四五五元│一、０六三、二八三元│
├─┴─────────┼───────────┼───────────┼──────────┤
│      共　　　計      │五二、五三七、四五五元│    （空　　　白）    │八、０一九、九二五元│
└───────────┴───────────┴───────────┴──────────┘
註：累計利息係各該年度逐月各期給付就剩餘月份所生利息，與累計至前一年度已給
    付金額於該全年度所生利息之總合。
